臺灣臺東地方法院民事裁定　　　　　　 100年度家聲字第23號
聲　請　人　朱金美
上列聲請人聲請為受監護宣告之人賴忠祥選任特別代理人事件，
本院裁定如下：
    主  文
選任朱金花（女，民國○○○年○○月○日生，身分證統一編號
：Ｚ000000000號）於受監護宣告之人賴忠祥（男，民
國○○○年○月○○○日生，身分證統一編號：Ｚ000000
000號）辦理被繼承人賴明德之遺產協議分割相關事宜時，為
賴忠祥之特別代理人。
聲請程序費用新臺幣壹仟元由聲請人負擔。
    理  由
一、按監護人之行為與受監護人之利益相反或依法不得代理時，
    法院得因監護人、受監護人、主管機關、社會福利機構或其
    他利害關係人之聲請或依職權，為受監護人選任特別代理人
    ，民法第1098條第2項定有明文。次按成年人之監護，除本
    節有規定者外，準用關於未成年人監護之規定，民法第1113
    條亦著有明文。
二、聲請意旨略以：聲請人為賴忠祥之母，賴忠祥因自幼患有中
    度多重障礙，致不能為意思表示或受意思表示，經本院以10
    0年度監宣字第821號裁定宣告為受監護宣告之人，並選定聲
    請人為其監護人。茲因受監護宣告人賴忠祥之父即聲請人之
    配偶賴明德於民國100年4月16日死亡時留有遺產，聲請人與
    受監護宣告人、受監護宣告人之兄長賴忠偉、姊姊賴月玲、
    賴月珍均同為繼承人，現繼承人等欲辦理遺產協議分割事宜
    ，惟聲請人與受監護宣告人就該遺產協議分割事宜有利害衝
    突，為維護受監護宣告之人權益計，爰依法聲請選任聲請人
    之妹妹朱金花擔任其辦理被繼承人賴明德遺產協議分割事件
    之特別代理人等語。
三、經查，聲請人主張其為受監護宣告人之母，受監護宣告人之
    父即聲請人之配偶賴明德已於100年4月16日死亡，而聲請人
    與受監護宣告人同為賴明德之繼承人，有辦理遺產協議分割
    之必要等事實，業據聲請人提出繼承系統表、戶籍謄本、被
    繼承人之除戶謄本等件為證，另有本院100年度監宣字第21
    號裁定1份在卷可稽，自堪信為真實。聲請人既為受監護宣
    告人之監護人，且與受監護宣告人同為賴明德之繼承人，則
    在辦理被繼承人之遺產協議分割事宜時，其二人利益相反，
    依法聲請人自不得代理，按諸前揭說明，聲請人聲請為受監
    護宣告之人選任特別代理人，為有理由。又本院審酌關係人
    朱金花係受監護宣告人之姨母，有戶籍謄本在卷可考，其於
    上開所述辦理被繼承人之遺產繼承分割事宜，並非繼承人或
    具其他利害關係，亦無不適或不宜擔任該受監護人之代理人
    之消極原因，而朱金花已表明同意擔任特別代理人之意願（
    見本院調查筆錄第3頁），堪信由朱金花擔任受監護宣告人
    之特別代理人，對其權益應可善盡保護之責任。從而，就受
    監護宣告人對於被繼承人之遺產協議分割事宜，准依聲請人
    之聲請選任朱金花為受監護宣告人之特別代理人，爰裁定如
    主文所示。又本件特別代理人就任後，應以善良管理人之注
    意執行其職務，俾維受監護宣告人之最佳利益，併予敘明。
四、依非訟事件法第21條第1項前段，裁定如主文所示。
中    華    民    國   100    年    11    月    8     日
                     家事法庭法  官  陳鈺雯
以上正本係照原本作成。
如不服本裁定，得於收受裁定後十日內向本院提出抗告。
中    華    民    國   100    年    11    月    8     日
                             書記官  高竹瑩